【裁判字號】    97,訴,1155
【裁判日期】    971231
【裁判案由】    撤銷買賣移轉行為
【裁判全文】
臺灣臺北地方法院民事判決              97年度訴字第1155號
原      告  華南商業銀行股份有限公司
法定代理人  甲○○
訴訟代理人  乙○○
            己○○
被      告  丙○○
            丁○○○
共      同
訴訟代理人  戊○○
上列當事人間撤銷買賣移轉行為事件，本院於民國97年12月16日
言詞辯論終結，判決如下：
    主      文
被告間就附表所示不動產，於民國九十六年七月十五日所為買賣
行為，及於民國九十六年八月十五日所為所有權移轉行為，均應
予撤銷。
被告丁○○○就如附表所示不動產於民國九十六年八月十五日以
新登字第一四一八九０號所為之買賣所有權移轉登記，應予塗銷
，並回復登記為被告丙○○所有。
訴訟費用由被告負擔。
    事實及理由
一、原告主張：訴外人小知堂文化事業有限公司（下稱小知堂公
    司）為其將來便於在原告銀行借款需求，由被告丙○○於民
    國93年5月5日出具保證書予原告，承諾就訴外人小知堂公司
    對原告現在及將來所負之借款等債務以新臺幣（下同）1千2
    百萬元整為限額，願負連帶清償之責任。嗣訴外人小知堂公
    司陸續向原告借款16筆共計800 萬元，經立具同一內容之借
    據16紙及授信約定書乙紙交予原告收執，約定本金到期日清
    償，利息按6.543％ 按月計付，遲延履行時，除仍按上開利
    率計息外，逾期6個月以內者，按本金金額照上開利率10％
    加付；逾期6個月以上者，超過6個月部份，按上開利率20％
    加付違約金；然訴外人小知堂公司自96年08月04日起對到期
    之借款債務陸續未清償，且自96年07月30日起陸續退票，依
    授信約定書第5條第1項之約定，所有借款視為全部到期，訴
    外人小知堂公司目前尚積欠原告共計借款本金7,873,000 元
    及利息、違約金，迭經催討，均未償還，而被告丙○○既為
    訴外人小知堂公司之連帶保證人，應就訴外人小知堂公司之
    債務負連帶清償責任。詎被告丙○○卻於96年07月15日將其
    所有如附表所示之土地及建物（下稱系爭房地）出售予其母
    親即被告丁○○○，並於97年08月15日辦理系爭房地之所有
    權移轉登記完畢，所得之價金卻未以之清償前開借款債務，
    則被告丙○○就系爭房地所為之債權行為與物權所有權移轉
    行為，致原告無從向被告丙○○求償，其有害原告之債權，
    至為灼然。故爰依民法第244條第2項、第4項提起本訴等語
    。並聲明如主文第一項、第二項所載。
二、被告則以：之前有與原告協商每月還款6 萬元，並提供房屋
    作為擔保，但後來原告提高每月還款數額為8 萬元，被告無
    能力負擔，希望能與原告協商解決等語，並答辯聲明：原告
    之訴駁回。
三、原告主張之事實，業據其提出借據影本16份、保證書及授信
    約定書影本各1 份、土地及建物謄本、戶籍謄本、票據信用
    資料查覆單各1 份為證，並有臺北縣新店地政事務所97年11
    月04日北縣店地登字第0970016577號函在卷可稽，且被告亦
    不爭執原告所主張之事實，僅抗辯能協商解決等語，則原告
    前揭主張之事實自堪信為真實。
三、按債務人所為之有償行為，於行為時明知有損害於債權人之
    權利者，以受益人於受益時亦知其情事者為限，債權人得聲
    請法院撤銷之；債權人依第1項或第2項之規定聲請法院撤銷
    時，得並聲請命受益人或轉得人回復原狀。但轉得人於轉得
    時不知有撤銷原因者，不在此限。民法第244條第2項、第4
    項定有明文。綜上所述，原告主張被告間之買賣附表所示不
    動產之行為足以害及其債權，依民法第244條第2項、第4項
    之規定，聲請撤銷其買賣及物權移轉行為，並回復原狀，為
    有理由，應予准許。
四、本件事證已明確，兩造其餘之攻擊防禦方法與本件勝負無涉
    ，無庸逐一審酌，併此敘明。
五、訴訟費用負擔之依據：民事訴訟法第78條、第85條第1項。
中    華    民    國    97    年    12    月    31    日
                  民事第一庭    法  官  賴秀蘭
以上正本係照原本作成
如對本判決上訴，須於判決送達後20日內向本院提出上訴狀
中    華    民    國    97    年    12    月    31    日
                                書記官  李佩芳
附表：
(一)土地部分
┌───────────────────────┬─┬─────┬─────┐
│  土          地          坐          落      │地│ 面    積 │  權  利  │
├───┬────┬───┬───┬──────┤  ├─────┤          │
│縣  市│鄉鎮市區○○  段│○小段│  地    號  │目│ 平方公尺 │  範  圍  │
├───┼────┼───┼───┼──────┼─┼─────┼─────┤
│臺北縣│深坑鄉  │深坑子│新埤內│  78-4      │建│ 9,849.00 │ 56/10000 │
└───┴────┴───┴───┴──────┴─┴─────┴─────┘
(二)建物部分
┌──┬───────┬───┬────────────┬────┐
│    │              │建築式│建物面積（平方公尺）    │  權利  │
│    │基  地  坐  落│樣主要├──────┬─────┤        │
│建號│--------------│建築材│層次面積    │附屬建物主│  範圍  │
│    │建  物  門  牌│料及房│            │要建築材料│        │
│    │              │屋層數│合計        │及用途    │        │
├──┼───────┼───┼──────┼─────┼────┤
│3799│深坑子段新埤內│14層鋼│6層：93.53  │陽台      │ 全部   │
│    │小段78-4地號  │筋混凝│陽台：11.36 │          │        │
│    │------------  │土造  │            │          │        │
│    │臺北縣深坑鄉深│      │            │          │        │
│    │南路43號6樓   │      │            │          │        │
└──┴───────┴───┴──────┴─────┴────┘


司法院資訊處製作；財團法人民間司法改革基金會備份。
